---
title: "Введение в `lingtypology`"
author: "[Г. Мороз](mailto:agricolamz@gmail.com) <br> Презентация доступна: [tinyurl.com/y823zxyr](tinyurl.com/y823zxyr)"
editor_options: 
  chunk_output_type: console
---

```{r setup, include=FALSE}
knitr::opts_chunk$set(message = FALSE, warning = FALSE, comment=NA, fig.width=8, fig.height=3.4)
library(lingtypology)
```

## 1. Что такое `lingtypology`?

* simple tool for creating interactive and static maps in R
* you can use the result on your website and in your projects
* API to some linguistic databases (Glottolog, WALS, PHOIBLe, AUTOTYP and others)

## 2. Установка пакета

Пакет можно скачать из CRAN:

```{r, eval = FALSE}
install.packages("lingtypology")
```

… или из GitHub:

```{r, eval = FALSE}
# install.packages("devtools") # 
devtools::install_github("ropensci/lingtypology")
```

Если появляются какие-то проблемы с зависимостями, то можно попробовать установить более старую версию:

```{r, eval = FALSE}
devtools::install_version("lingtypology", version = "1.0.12")
```

Загружаем библиотеку:

```{r}
library(lingtypology)
```

## 2. Функции для базы Glottolog

Пакте основан на базе данных [Glottolog database](http://glottolog.org/) (v. 2.7), так что в `lingtypology` существует несколько функций для более простого .

### 2.1 Синтаксис
Большинство функций в `lingtypology` имеют стандартный синтаксис: **то, что надо.то, что есть**.

* **aff.lang()** — аффилиация по языку
* **area.lang()** — макро регион по языку
* **country.lang()** — страна по языку
* **iso.lang()** — ISO 639-3 код по языку
* **gltc.lang()** — glottocode (идентификатор языка в базе данных Glottolog) по языку
* **lat.lang()** — широта по языку
* **long.lang()** — долгота по языку
* **lang.aff()** — языки по аффилиации
* **lang.iso()** — язык по ISO 639-3 коду
* **lang.gltc()** — язык по glottocode

Можно конвертировать glottocod в ISO 639-3 и обратно:

* **gltc.iso()** — get glottocode by ISO 639-3 code
* **iso.gltc()** — get ISO 639-3 code by glottocode

В базе данных [Glottolog database (v. 2.7)](http://glottolog.org/) достаточно много всего. Вот какие переменные есть в базе:

```{r}
names(glottolog.original)
```

### 2.2 Как использовать основные функции?
Все функции могут брать в качестве аргумента:

* обычную строку
```{r}
iso.lang("Adyghe")
lang.iso("ady")
country.lang("Adyghe")
lang.aff("West Caucasian")
```

* вектор строк
```{r}
area.lang(c("Adyghe", "Aduge"))
lang <- c("Adyghe", "Russian")
aff.lang(lang)
```

*  другие функции
```{r}
iso.lang(lang.aff("Circassian"))
```

Поведение большинства функций достаточно предсказуемо, но функция `country.lang` имеет некоторые особенности. По умолчанию она берет вектор языков и возвращает вектор стран. Однако если добавить аргумент `intersection = TRUE`, то функция вернет вектор стран, где говорят на всех языках из запроса.
```{r}
country.lang(c("Udi", "Laz"))
country.lang(c("Udi", "Laz"), intersection = TRUE)
```

### 2.3 Спеллчекер: смотрите в сообщения об ошибках!
Существуют функции, которые принимают страны в качестве входа. К сожалению, некоторые страны имеют альтернативные названия и стандартные сокращения. Так что, для того, чтобы пользователям не пришлось думать, как правильно  _Ivory Coast_ или _Cote d'Ivoire_, все официальные сокращения и названия хранятся в базе данных:

```{r}
lang.country("Cape Verde")
lang.country("Cabo Verde")
head(lang.country("USA"))
```

Все функции, которые принимают вектор языков на вход, содержат в себе спеллчекер, который предложит варианты, если язык не найдется в базе данных:

```{r}
aff.lang("Adyge")
```


### Task 2.4: Кельтские языки
Сколько кельтских языков в базе?

```{r, include=FALSE}
lang.aff("Celtic")
```

<form name="FormOne" onsubmit="return validateFormOne()" method="post">
<input type="text" name="answerOne">
<input type="submit" value="check">
</form>

### Task 2.5: Австронезийские языки
Сколько австронезийских языков в базе?
```{r, include=FALSE}
length(lang.aff("Austronesian"))
```

<form name="FormTwo" onsubmit="return validateFormTwo()" method="post">
<input type="text" name="answerTwo">
<input type="submit" value="check">
</form>

### Task 2.7: Русский и арабский
В какой стране говорят на русском и арабском (`Standard Arabic`)?
```{r, include=FALSE}
country.lang(c("Russian", "Standard Arabic"), intersection = TRUE)
```

<form name="FormThree" onsubmit="return validateFormThree()" method="post">
<input type="text" name="answerThree">
<input type="submit" value="check">
</form>

<script>
function validateFormOne() {
    var x = document.forms["FormOne"]["answerOne"].value;
    if (x != "6") {
        alert("I have a different answer...");
        return false;
    } else {
        alert("Exactly!");
        return false;
    }
}
function validateFormTwo() {
    var y = document.forms["FormTwo"]["answerTwo"].value;
    if (y != "1247") {
        alert("I have a different answer...");
        return false;
    } else {
        alert("Exactly!");
        return false;
    }
}
function validateFormThree() {
    var z = document.forms["FormThree"]["answerThree"].value;
    if (z != "Israel") {
        alert("I have a different answer...");
        return false;
    } else {
        alert("Exactly!");
        return false;
    }
}
</script>

## 3. Создание карт

### 3.1 Базовая функция
```{r}
map.feature(c("Adyghe", "Kabardian", "Polish", "Russian", "Bulgarian"))
```

### 3.2 Добавляем признаки

Создаем датафрейм:
```{r}
df <- data.frame(language = c("Adyghe", "Kabardian", "Polish", "Russian", "Bulgarian"),
                 features = c("polysynthetic", "polysynthetic", "fusional", "fusional", "fusional"))
df
```

Рисуем карту:
```{r}
map.feature(languages = df$language,
            features = df$features)
```

Существует несколько типов переменных в R и `map.feature` работает по-разному в зависимости от типа переменных. Я воспользуюсь встроенным датасетом `ejective_and_n_consonants` который содержит 19 языков из базы данных [UPSyD](http://www.lapsyd.ddl.ish-lyon.cnrs.fr/lapsyd/). В этом датасете три переменных: категориальная переменная `ejectives`, которая показывает, есть ли в языке абруптивные звуки, числовая переменные `consonants` and `vowels`, которые содержат информацию о количестве согласных и гласных в языке.

```{r}
map.feature(languages = ejective_and_n_consonants$language,
            features = ejective_and_n_consonants$ejectives) # categorical
map.feature(languages = ejective_and_n_consonants$language,
            features = ejective_and_n_consonants$consonants) # numeric
```

Карты можно показывать двумя способами: с Атлантическим и Тихим океанами в середине. Чобы поменять дефолтный вариант с Тихим океаном нужно поменять аргумент `map.orientation`:

```{r}
map.feature(languages = ejective_and_n_consonants$language,
            features = ejective_and_n_consonants$consonants,
            map.orientation = "Atlantic")
```

### 3.3 Подписи
К точкам можно добавлять подписи, используя аргумент `label`.
```{r}
map.feature(languages = df$language,
            features = df$features,
            label = df$language)
```

Существует несколько дополнительных аргументов: `label.fsize`, `label.position` и `label.hide`.

```{r}
map.feature(languages = df$language, 
            features = df$features,
            label = df$language,
            label.fsize = 20,
            label.position = "left",
            label.hide = FALSE)
```

### Task 3.1
Создайте карту с чукотским, французским,  кана и нии и добавьте подписи, которые не исчезают:
```{r, echo = FALSE}
map.feature(languages = c("Chukchi", "French", "Khana", "Nii"),
            label = c("Chukchi", "French", "Khana", "Nii"),
            label.hide = FALSE)
```

### Task 3.2
Создайте карту с бодскими языками и добавьте миникарту, используя аргумент `minimap = TRUE`:
```{r, echo = FALSE}
map.feature(languages = lang.aff("Bodish"),
            minimap = TRUE)
```